臺灣高等法院花蓮分院交通事件裁定　　　　　　　九十三年度交抗字第九號
　　抗告人即
　　受處分人　甲○○
右抗告人因違反道路交通管理處罰條例案件，不服臺灣臺東地方法院中華民國九十三
年五月六日裁定（九十三年度交聲字第一一號），提起抗告，本院裁定如左：
    主  文
抗告駁回。
    理  由
一、按汽車駕駛人，駕駛汽車肇事致人受傷或死亡，應即採取救護或其他必要措施，
    並向警察機關報告，不得駛離；違者吊扣其駕照三個月至六個月；逃逸者吊銷駕
    駛執照，並終身不得考領駕駛執照，道路交通管理處罰條例第六十二條第一項、
    第六十七條第一項分別定有明文。
二、本件抗告人甲○○於民國九十二年十二月二十六日晚間九時三十分許，駕駛車號
    八Ｗ－八○五號自用小客車，沿臺東縣臺東市○○○路由東往西方向行駛，行經
    太原路口時，與傅秀忠所騎乘、其上搭載林雅蘭、沿太原路一段由南往北方向行
    駛之車號Ｙ一○－三○七號機車相撞發生車禍，致傅秀忠受有頭部、下肢等多處
    擦挫傷，林雅蘭受有頭暈、頭部多處擦挫傷。抗告人明知肇事竟未下車查看予以
    救護，仍逕自駕車逃逸。迄同日晚上十時許，抗告人以電話向臺東縣警察局臺東
    分局永樂派出所自首，為警製單舉發。案經原審法院詳予調查後，以抗告人駕駛
    自用小客車肇事致人受傷而逃逸之違規情形明確，因認原處分機關裁處抗告人吊
    銷駕駛執照，並終生禁考，於法並無不合，乃裁定駁回其異議，認事用法，核無
    違誤。
三、抗告意旨略以：肇事之際，伊因緊張害怕，將車停下約一、二分鐘，見被害人二
    人均站立起來後，始駕車離去。返家後，發現車身凹洞，猜想被害人可能受傷，
    即向警方自首，回到現場查看，製作筆錄，且與被害人達成和解，可見抗告人並
    非故意逃避，應屬「駛離」之情形，而非「逃逸」云云。
四、惟查：
  (一)道路交通管理處罰條例第六十二條第一項之規定意旨，舉凡發生車禍而導致人員
    受傷或死亡者，駕駛人應即採取救護或其他必要措施，並向警察機關報告，不得
    駛離，其立法目的乃在保障用路人之生命安全，並科駕駛人有報告並協助就醫之
    義務，而不論該駕駛人就車禍之發生是否有責，一旦因車禍發生導致傷亡之情形
    ，駕駛人即不得駛離。抗告人既於汽車行駛中與傅秀忠所騎乘之機車發生擦撞，
    並已發現傅秀忠及林雅蘭人車倒地，即可預見造成被害人受傷。且觀諸道路交通
    事故現場圖及現場照片所顯示者，抗告人所駕小客車之左前保險桿嚴重破損、左
    前葉子板變形、左後照鏡座脫落、左前輪軸斷裂向內折斷，傅秀忠所騎機車擦撞
    倒地後，不但右後車身損毀、左側車身擦損、大牌掉落，沿途並有散落物、血跡
    、刮地痕、煞車痕等跡證，顯見擦撞絕非輕微，此有臺東縣警察局臺東分局九十
    三年三月二十三日信警刑字第ＴＺ○○○○○○○○○９號函檢附上開資料在卷
    可稽（見原審法院卷第十三頁至二十二頁）。且被害人傅秀忠因車禍受有頭部、
    下肢等多處擦挫傷，及被害人林雅蘭受有頭暈、頭部多處擦挫傷，亦經原審法院
    向馬偕醫院台東分院調取其二人之急診就醫紀錄查明屬實（見前揭卷第二十七至
    三十一頁）。抗告人既知駕車肇事，竟未即時未下車察看或採取任何救護或其他
    必要措施，亦未向警察機關報告，仍逕自駕車離開現場，自屬肇事逃逸之行為無
    疑。所辯其因第一次碰到此種情形，一時緊張、害怕，且見被害人均站立後，始
    行離去云云，仍無從解免其肇事逃逸責任。
  (二)再者，本件車禍發生後，抗告人並未下車查看，採取必要措施救護傷者，亦未向
    警察機關報告，而是逕自駕車駛離現場等情，亦據其於原審法院調查時自承不諱
    （見前揭卷第三十四、三十五頁）。其既知駕車肇事導致被害人人車倒地，依法
    即有採取救護或其他必要措施之義務，然其竟未於第一時間內下車察看或採取任
    何救護被害人等之必要措施，反而因心驚而駕車離開現場，主觀上難謂無逃避責
    任之故意。雖抗告人於違規行為被發覺前曾向警自首，及事後亦與被害人達成民
    事和解，然此均屬事後之彌補動作，於其肇事違規責任之認定並無影響。
五、綜上所述，原審法院認定抗告人有肇事逃逸之事實，核無不當。本件抗告為無理
    由，應予駁回。
據上論斷，應依道路交通案件處理辦法第二十六條，刑事訴訟法第四百十二條，裁定
如主文。
中      華      民      國      九十三      年      六      月    九    日
                                    審判長法官  吳  鴻  章
                                          法官  林  慶  煙
                                          法官  張  健  河
右為正本證明與原本無異。
本件不得再抗告。
                                        書記官  陳  有  信
中      華      民      國      九十三      年      六      月    九    日
